臺灣雲林地方法院行政訴訟判決　
110年度交字第4號
原      告  鄭大愛  
被      告  交通部公路總局嘉義區監理所

法定代理人  李輝宏  
訴訟代理人  陳榮彬  
            吳冠頡  
上列當事人間交通裁決事件，原告不服被告民國109 年12月7 日
雲監裁字第72-ZGB233793號裁決，提起行政訴訟，本院判決如下
：
    主  文
原告之訴駁回。
訴訟費用新臺幣參佰元由原告負擔。
    事實及理由
壹、程序事項
    查本件係因原告不服被告所為道路交通管理處罰條例（下稱
    道交條例）第8 條之裁決而提起撤銷訴訟，依行政訴訟法第
    237 條之1 規定，應適用交通裁決事件訴訟程序，本院並依
    同法第237 條之7 規定，爰不經言詞辯論，逕為裁判，先予
    敘明。
貳、實體事項
一、事實概要：緣原告駕駛車牌號碼000-0000號自用小客貨車（
    下稱系爭車輛）於民國109 年7 月29日17時39分許，於國道
    3 號北向241.7 公里處，經內政部警政署國道公路警察局第
    7 公路警察大隊（下稱舉發機關）以第ZGB000000 號違規通
    知單舉發車主違反道交條例第33條第1 項第4 款「行駛高速
    公路未依規定變換車道（變換車道未保持安全間隔及距離）
    」之違規。原告不服舉發機關上開舉發，於109 年10月23日
    向被告所屬雲林監理站提出陳述，雲林站於同年月28日以嘉
    監雲站字第1090300074號函請舉發機關查證，舉發機關復於
    同年月30日以國道警七交字第1097701737號函復「…舉發並
    無違誤…」，爰雲林監理站於同年11月5 日以嘉監雲站字第1
    090293625號函復原告。嗣雲林監理站逕於同年12月7 日開
    立雲監裁字第72-ZGB233793號裁決書（下稱原處分），通知
    原告到案辦理並以掛號寄送。原處分裁處原告罰鍰新臺幣（
    下同）3,000 元，並記違規點數1 點。原告仍不服，提起本
    件行政訴訟。
二、原告主張略以：本案僅憑檢舉人提供照片數張如何證明原告
    確有違規屬實？原告亦曾於路上見聞前車變換車道時，後車
    加速靠近使車距縮小等情。又，原告前向被告提出申訴，被
    告卻表示需原告提供行車紀錄器佐證，然多數車輛之行車紀
    錄器僅裝於車前而未於車後加裝。再者，本件違規時間與原
    告收受舉發通知時間相隔甚久，請被告提出檢舉人之行車紀
    錄器影像，證明原告確有違規等語。並聲明：㈠原處分撤銷
    。㈡訴訟費用由被告負擔。
三、被告答辯略以：按道交條例第7 條之1 、違反道路交通管理
    事件統一裁罰基準及處理細則第22條第1 項、第2 項規定之
    意旨，係考量警力有限及民眾取巧違規成性，為交通秩序混
    亂原因之一，一般民眾如能利用適當管道檢舉交通違規，除
    可彌補警力之不足外，亦將產生極大嚇阻效果，以達到維護
    道路交通安全之行政目的。次按高速公路及快速公路交通管
    制規則（下稱交通管制規則）第6 條第1 項第1 款及道路交
    通標誌標線設置規則第182 條規定，汽車行駛高速公路不得
    低於時速60公里，而小型車行駛高速公路前後2 車間之行車
    安全距離，在正常天候狀況下，最小距離至少為30公尺，相
    當於3 組車道線（即一實一虛）間距之距離。然而，從本案
    舉發影像畫面（17：39：03）可見系爭車輛左側車輪行駛於
    內線與中線車道線上，就相對位置而言，系爭車輛行駛於檢
    舉人車輛之右前方，系爭車輛之車尾尚在該車之右前車頭處
    ，顯見系爭車輛貼近檢舉人車輛行駛之情事。又畫面（17：
    39：05）可見系爭車輛貼近檢舉人車輛持續向左行駛（即向
    內線車道行駛）並與該車保持不到1 組車道線之距離（即10
    公尺），足認原告駕駛系爭車輛，於上開時、地，未保持足
    夠安全距離及間隔，即變換車道切入相鄰車道，違反交通管
    制規則第11條第1 項第3 款規定，已該當道交條例第33條第
    1 項第4 款「未依規定變換車道」之要件。另因高速公路行
    駛之車輛，其速度極快，反應時間極短，稍有疏忽極易造成
    交通事故，從而對於行駛於高速公路而變換車道之車輛，更
    應課以其駕駛人更高之注意義務，以維護高速公路交通秩序
    ，並保障用路人之安全。基此，由其他車道變換車道至相鄰
    車道者，除應提前使用方向燈外，更應留意與後車之間距，
    使後車足以反應而保持安全距離。綜上，本案既經舉發機關
    查證違規事實明確，被告以道交條例第33條第1 項第4 款、
    第63條第1 項第1 款等規定，以原處分裁處原告罰鍰3,000 
    元，並記違規點數1 點，洵屬於法有據等語，資為抗辯。並
    聲明：㈠原告之訴駁回。㈡訴訟費用由原告負擔。
四、本院之判斷：
㈠、按汽車在行駛途中，變換車道或超越前車時，應依標誌、標
    線、號誌指示，並不得有未保持安全距離及間隔之情形，交
    通管制規則第11條第1 項第3 款定有明文。又，交通管制規
    則第6 條第1 項第1 款規定汽車行駛高速公路，前後兩車間
    之行車安全距離，在正常天候狀況下，小型車應依車輛速率
    之每小時公里數值除以二，單位為公尺計算安全距離。另參
    照同條第2 項之例示，可知以汽車行駛高速公路之最低速限
    即時速60公里計算，則在天候狀況正常之條件下，小型車應
    與前後車至少保持30公尺之安全距離。復按汽車行駛於高速
    公路、快速公路或設站管制之道路，不遵使用限制、禁止、
    行車管制及管理事項之管制規則而有未依規定變換車道行為
    者，處汽車駕駛人3,000 元以上6,000 元以下罰鍰；汽車駕
    駛人有第33條第1 項者，除依原條款處罰鍰外，記違規點數
    1 點，道交條例第33條第1 項第4 款、第63條第1 項第1 款
    亦分別規定甚明。
㈡、經查，原告駕駛系爭車輛於事實概要欄所示時、地經民眾檢
    舉有未依規定變換車道之情事，復經舉發機關員警依法製開
    違規通知單舉發，被告接續以原處分裁處等情，有違規通知
    單、採證影像擷圖、原處分裁決書暨送達證書等件在卷可參
    ，堪信屬實。又本院於110 年2 月25日通知雙方當事人到庭
    （原告經本院合法通知未遵期到庭，見本院卷附第24 頁之
    送達證書），當庭勘驗並製作如附件所示之勘驗筆錄。本院
    參以勘驗筆錄㈣可見系爭車輛自右側車道變換至檢舉人車輛
    所行駛之左側車道，斯時系爭車輛與檢舉人車輛間之車距相
    當貼近，顯未保持適當之安全距離，準此，依上開事證可知
    ，原告駕駛系爭車輛於事實概要欄所示之時、地，未依規定
    在變換車道時保持適當安全距離，核與道交條例第33條第1 
    項第4款規定之處罰要件合致，已屬明確。至原告主張本案
    舉發距行為時已相隔甚久等語，惟按道交條例第7 條之1 規
    定：「對於違反本條例之行為者，民眾得敘明違規事實或檢
    具違規證據資料，向公路主管或警察機關檢舉，經查證屬實
    者，應即舉發。但行為終了日起逾7 日之檢舉，不予舉發。
    」，而查，本案係民眾檢舉案件，其檢舉日期為109 年7 月
    29日，此有舉發機關109 年10月30日國道警七交字第109770
    1737號函可資佐證（見本院卷第11頁），又本件原告係於同
    日為本案違規行為，則本案檢舉人依法提出檢舉，經舉發機
    關認定後依法舉發，均核與上開規定相符，附此敘明。
五、綜上所述，原告駕駛系爭車輛，確有於前揭時、地，有「行
    駛高速公路未依規定變換車道」之違規行為，被告依道交條
    例第33條第1 項第4 款、第63條第1 項第1 款等規定，對原
    告裁處罰鍰3,000 元，並記違規點數1 點，核無違誤。原告
    訴請撤銷原處分，為無理由，應予駁回。
六、本件判決基礎已臻明確，兩造其餘攻防方法及訴訟資料經本
    院斟酌後，核與判決結果不生影響，爰不一一詳予論述，併
    此敘明。
七、本件訴訟費用為原告所預納第一審裁判費300 元，應由原告
    負擔，爰確定第一審訴訟費用額如主文第2 項所示。
八、據上論結，本件原告之訴為無理由，依行政訴訟法第98條第
    1 項前段、第237 條之7 、第237 條之8 第1 項，判決如主
    文。
中    華    民    國   110   年     3   月     31   日
                  行政訴訟庭  法  官  温文昌
上列為正本係照原本作成。
如不服本判決，應於送達後20日內，以判決違背法令為理由，向
本院行政訴訟庭提出上訴狀並表明上訴理由（上訴理由應記載原
判決所違背之法令及其具體內容、依訴訟資料可認為原判決有違
背法令之具體事實）。如於本判決宣示或公告後送達前提起上訴
者，應於判決送達後20日內補提上訴理由書（須按他造人數附繕
本）。
中　　華　　民　　國　　110 　年　　3 　　月　　31　　日
                              書記官  張宏清　
附件：
一、本院勘驗被告提供民眾檢舉蒐證錄影光碟，以下依序勘驗名
    稱「警影1 」、「警影2 」之2 錄影檔案，檔案長度分別為
    10秒、7 秒，勘驗筆錄記載之時間為畫面顯示之錄影時間，
    勘驗結果如下：
㈠、勘驗「警影1 」錄影檔案。錄影時間17：38：53至17：39：0
    0檔案開始，畫面顯示為傍晚，攝影器材為錄影車輛擋風玻
    璃上之行車紀錄器，畫面可見錄影車輛正位於高速公路上之
    最內側車道，前方同向各線車道上均有車輛行駛。
㈡、錄影時間17：39：01至檔案結束可見1 白色自小客車從畫面
    右側出現，檔案結束。
㈢、「警影1 」勘驗結束。
㈣、勘驗「警影2 」錄影檔案。錄影時間17：39：02至檔案結束
    檔案開始，此為上一檔案之接續，可見該白色小客車從畫面
    右側出現後，即閃爍左方向燈並自右向左切入錄影車輛正前
    方，同時可見該車車牌號碼為000-0000號。該車切入後旋即
    又閃爍右方向燈再次切入緊鄰之右側車道，檔案結束。
㈤、「警影2 」勘驗結束。